臺灣高等法院臺中分院刑事判決　　　　九十三年度重上更（二）字第一七三號
　　上　訴　人
　　即　被　告　庚○○
　　選任辯護人　林萬生
右上訴人因違反槍砲彈藥刀械管制條例等案件，不服臺灣南投地方法院中華民國八十
九年六月二十一日第一審判決（民國八十八年度訴字第一一六號，起訴案號：臺灣南
投地方法院檢察署八十八年度偵字第二八四號、三七八號），提起上訴，經最高法院
第二次發回更審，本院判決如左：
    主      文
原判決關於庚○○部分撤銷。
庚○○被訴違反槍砲彈藥刀械管制條例部分無罪。
庚○○被訴傷害部分公訴不受理。
    理      由
一、本件公訴意旨略以：被告庚○○於八十八年一月八日凌晨零時許，與甲○○、己○○、莊政勳（己○○、莊政勳分別經判處有期徒刑三年、五年六月確定）、李
    雅琪、劉智惠、徐文輝及徐文輝之妻等人至南投縣埔里鎮○○路四十號嘉年華Ｋ
    ＴＶ八一六包廂內唱歌、飲酒，於同日凌晨零時四十分許，因被告庚○○誤闖隔
    壁八一五號包廂，遭該包廂內唱歌之乙○○、丙○○等人訕笑後返回八一六包廂
    ，莊政勳得知後，即與己○○及被告庚○○前往隔壁八一五包廂質問進而發生爭
    吵，被告庚○○心有不甘，乃思予以教訓，遂與莊政勳、己○○共同基於傷害之
    犯意聯絡及行為分擔，由被告庚○○與己○○駕車外出至埔里鎮○○路○段五一
    一號三樓，由其上樓取出改造四五手槍一支及具有殺傷力之德製八厘米模型槍，
    而未經許可共同持有之，並回到嘉年華ＫＴＶ與莊政勳會合，己○○及莊政勳即
    持該等手槍槍托，與被告庚○○以空手圍毆丙○○、乙○○，致乙○○受傷、丙○○受有頭部外傷併左頂部及後枕部頭皮割裂傷各約○‧五公分及一‧五公分長
    （傷害部分業據乙○○、丙○○撤回告訴）。其間，莊政勳另單獨持槍朝丙○○
    頭頂部上方射擊子彈一發，以恫嚇丙○○並再持該槍托毆打丙○○，嗣經甲○○
    （甲○○業經檢察官另為不起訴處分確定）勸阻後，莊政勳、己○○及被告庚○○三人始先後離去，嗣經警方循線前往南投縣埔里鎮○○街一六三巷十八號己○○住處客廳，搜扣得被告等共同持有制式貝瑞塔手槍二枝（槍枝管制編號000
    0000000號（黑色）、0000000000號（銀色），均各含彈匣一
    個，槍內並分別裝有五顆、七顆之九ＭＭ制式子彈，因認被告涉犯槍砲彈藥刀械
    管制條例第十條第四項之罪及刑法第二百七十七條第一項之傷害罪嫌。
二、
甲、無罪部分：
（一）按犯罪事實應依證據認定之，無證據不得推定其犯罪事實。又不能證明被告犯
      罪者，應諭知無罪之判決，刑事訴訟法第一百五十四條、第三百零一條第一項
      分別定有明文。再為刑事訴訟法上證明之資料，無論其為直接證據或間接證據
      ，均須達於通常一般之人均不致於有所懷疑，而得確信其為真實之程度，始得
      據為有罪之認定，若關於被告是否犯罪之證明未能達此程度，而有合理性懷疑
      之存在，致使無從形成有罪之確信，根據「罪證有疑，利於被告」之證據法則
      ，即不得遽為不利於被告之認定，此觀諸最高法院七十六年臺上字第四九八六
      號判例意旨自明，本件公訴意旨認被告潘炳案涉犯前揭違反槍砲彈藥刀械管制
      條例罪嫌，係以被告犯行業據原審同案被告己○○及告訴人丙○○指述在卷，
      並有槍枝扣案及鑑定槍枝有殺傷力之鑑定報告在卷可參，訊據被告庚○○則堅
      決矢口否認有何持有槍、彈犯行，並以：
  (一)伊未持有手槍，亦沒有毆打乙○○，僅在場勸架，伊沒有離開嘉年華ＫＴＶ載己○○去取槍，槍枝應係己○○所有，本案之起因，係緣於被告庚○○誤入八一五
    包廂而引起，己○○、莊政勳二人係為替被告庚○○出氣而惹起本案，己○○為
    了被告庚○○而取出其所藏匿之扣案手槍及持槍毆打乙○○，且因而遭乙○○砍
    殺。莊政勳因而持槍毆打戊○○，更因而被起訴涉及殺人未遂，其二人所涉刑責
    可謂不輕，然而被告因未持槍枝，可能被判無罪，事後被告亦未對己○○、莊政
    勳二人表示願給付何種補償，致其二人因而心生不悅，乃欲陷被告庚○○入罪。
    且本案案發後，乙○○砍傷己○○部分，係被移送殺人未遂，而莊政勳持槍傷害
    丙○○及槍枝走火而向丙○○頭部上方發射子彈部分，亦被移送殺人未遂罪。乙○○為免除自己殺人未遂刑責，極欲與己○○和解，莊政勳亦極欲與丙○○和解
    。乙○○、丙○○彼方與己○○、莊政勳此方，立於互為和解、互免刑責立場，
    乃須互相配合。莊政勳為求能達成和解，以免除所涉殺人未遂罪責，自須配合己○○，故己○○與莊政勳二人所為不利於被告之供述，均不足採。
  (二)莊政勳於八十八年一月八日上午十時許，於警訊中供稱：「我與甲○○、庚○○
    及己○○在埔里鎮○○路嘉年華ＫＴＶ第八一六包廂唱歌，突然庚○○自外面回
    來，說他與隔壁包廂的人吵架，我聞言即與庚○○、己○○共同前往欲修理他們
    ，進門後，我便和己○○毆打丙○○，丙○○閃躲，己○○即跑到外面，此時庚○○則與該廂房內不詳姓名男子吵架，不一會兒，己○○自外返回，便自腰間拿
    出一把手槍交給我，我便持該槍毆打丙○○」。而後於原審則改稱：「伊第二次
    進去時，沒看現庚○○與己○○，不知他們二人去哪裡」，莊政勳前後所言互相
    矛盾。然就其所言內容，於警訊所言，相當明確，而於原審訊問時，則語詞含混
    ，可知其於原審所言，係為配合己○○之說詞，使庚○○涉入本案而為。依案重
    初供之法理，自應以其於警訊中所言為可採。且莊政勳於本院前審八十九年十二
    月七日準備程序中，經辯護人請求鈞院詢問莊政勳以：「你在警訊中與在地院之
    陳述矛盾，到底那一次說得才對」時，答稱：「警訊中說的才對」，並稱：「因
    為那時候，我要與丙○○和解，乙○○要與己○○和解。因為丙○○與乙○○是
    一夥的，如果己○○不與乙○○和解，丙○○就不跟我和解；因此己○○，叫我
    要配合他的供詞；劉智惠是我的女朋友，我怎麼說她就護著我」等語，再與前述
    乙○○、莊政勳二人被訴殺人未遂部分果因和解，撤回告訴，而經原審法院改以
    普通傷害罪判決公訴不受理以觀，自堪認莊政勳所為證詞，以在警訊及鈞院中所
    為證詞為可採，其於原審所言，即不足採。
  (三)證人劉智惠於八十八年一月八日上午七時二十分許於警訊中亦證稱：在八一五號
    廂房內，我看到莊政勳向己○○拿一把槍，然後用槍柄敲打被害人的頭等語，我
    只看到他（莊政勳）向己○○拿槍，我不知道該把槍是何人所有，警員詢以莊政
    勳開槍後槍枝交給何人？答以：我聽己○○向莊政勳說「東西」我已先拿回去放
    好，你先離開等語，所以槍枝是在己○○那裡沒錯。自堪認該二把槍枝確係己○○交予莊政勳者無訛。證人劉智惠於原審雖證稱：「在我們進入八一五包廂出來
    後，庚○○、己○○先行離開ＫＴＶ，第二次我與莊政勳出來後，庚○○他們與
    莊政勳講了一些話，三人即回去八一五包廂，我隨後進去，有看到莊政勳拿一個
    黑黑的東西敲丙○○頭部，我便去拉莊政勳後跌倒，那時有聽到槍響」等語。然
    一者，劉智惠於莊政勳第一次進入八一五包廂吵架，經甲○○勸架及與庚○○將
    莊政勳推出八一五包廂後，即由劉智惠將莊政勳帶入原八一六包廂。此時，因己○○與庚○○均未進入八一六包廂，故劉智惠不知其二人去向，乃屬正常，是其
    所指其二人先行離去等語，應係指未見到其二人之意，而非指其二人一同「駕車
    離去」。再者，劉智惠係莊政勳之女朋友，其所為證詞難免配合莊政勳，而一同
    附和己○○，而為不利被告庚○○之證述，且此部分，業據莊政勳於本院前審八
    十九年十二月七日準備程序中證稱：「劉智惠是我女朋友，我怎麼說她就護著我
    」等語明確。是劉智惠於原審所為不利於被告庚○○證言部分，自亦不可採。
  (四)證人甲○○於原審中係證述：「在勸架時庚○○有推己○○及莊政勳出去後，隔
    了三、四分鐘後再進來，隔了五、六分鐘又出去，不知隔了多久後庚○○先進來
    ，『約隔了七、八分鐘後』，己○○、莊政勳再進來，便發生持槍的事」，顯見
    己○○係於被告庚○○再進入八一五包廂後再「隔七、八分鐘後」始持槍回嘉年
    華ＫＴＶ，然原審判決引用該甲○○之證詞時，疏漏了「約隔七、八分鐘後」等
    詞，而誤為「庚○○先進來，己○○、莊政勳再進來，便發生持槍的事」，原審
    判決此部分採證，顯有違誤。
  (五)己○○於警訊時亦自承：我身上有乙支槍；我拿槍柄毆打不詳姓名的一名男子，
    相當明確，從而伊事後改稱，伊無毆打傷害行為，自亦不實。且縱觀全卷各在場
    人之證言及供述可知，於八十八年一月八日凌晨，出現於埔里鎮嘉年華ＫＴＶ第
    八一五包廂之槍枝共僅二枝，一枝黑色槍枝由被告潘政勳持有，己○○復自承身
    上有另一枝（銀色）槍枝，並持以毆打不詳姓名之一男子（應係乙○○），且該
    黑色槍枝復係己○○交付予莊政勳，則該二槍原即確係被告己○○所持有者，至
    為明確。
  (六)扣案二把制式貝瑞塔九二手槍（一把黑色、一把銀色）係在己○○住處查獲，而
    另改造四五手槍一枝及具有殺傷力之仿德製八厘米模型槍，亦係己○○遭乙○○
    砍傷時所持有而扣案者。此有扣押筆錄為憑，亦為己○○所自承，自無疑異。己○○雖稱扣案槍枝係被告庚○○所有，惟據被告庚○○稱：「己○○欲離去時，
    係借用庚○○之汽車載莊政勳離去，之後不久己○○即再將汽車駕回嘉年華ＫＴ
    Ｖ返還庚○○」，此亦為己○○所自承。由己○○借用庚○○之汽車離去後，不
    久己○○即將汽車駕回原處返還庚○○，而該涉案之二把制式貝瑞塔手槍又係於
    己○○住處查獲等情以觀，己○○借用庚○○之汽車返家之主要目的，顯係欲將
    該涉案之二把制式手槍拿回家中放置。否則，若依己○○所言，扣案槍枝係庚○○所有，則其逕將該二槍枝交還庚○○即可，斷無借用庚○○之車將槍枝放回其
    住處，再將車駕回原處交還庚○○之理。顯見該扣案槍枝本即係己○○所有等為
    辯。
（二）經查：
  (一)本案扣得槍枝管制編號0000000000號（黑色）、000000000
    0號（銀色）手槍各一支，經鑑定結果屬美國貝瑞塔（ＢＥＲＥＴＴＡ）廠製９
    ２ＦＳ型口徑９ＭＭ制式半自動手槍，槍管內具六條右旋來復線，機械性能良好
    ，又另扣得仿ＷＡＬＴＨＥＲ廠半自動手槍製造之金屬玩具手槍更換已貫通土造
    金屬槍管而成之改造手槍一支（槍枝管制編號0000000000號），機械
    性能亦良好，可擊發適用子彈，具殺傷力；扣案送鑑制式九０子彈一百顆，係９
    ＭＭ制式半自動手槍子彈，亦具殺傷力；送鑑彈殼一顆，係已擊發口徑９ＭＭ制
    式彈殼，經與送鑑槍枝管制編0000000000號槍枝試射彈殼比對結果，
    其彈底紋痕特徵相吻合，認係由該槍所擊發，此有內政部警政署刑事警察局八十
    八年一月三十日刑鑑字第六七六０號鑑驗通知書一紙附卷可憑，惟查上該制式槍
    枝係於己○○住處經警查獲，非制式槍枝及制式子彈亦係己○○持有經查獲（詳
    後述理由），是尚難據此鑑定報告逕認被告涉有違反槍砲彈藥刀械管制條例第十
    條第四項之非法持有本案槍、彈犯行。
  (二)原審就被告庚○○及己○○是否有前述持槍毆人乙節，委請內政部警政署刑事警
    察局對庚○○、己○○、甲○○三人進行測謊，經該局鑑驗結果，被告庚○○對
    下列問題呈不實反應︰(甲)有關本案案發前，你有無觸摸過鬧事的那二把槍枝？（
    答︰沒有）；(乙)有關本案，案發當時，你有無觸摸過鬧事的那二把槍枝？（答︰
    沒有）；(丙)有關本案，案發當天，你有無與己○○一齊去拿那二把制式槍枝？（
    答︰沒有），然測謊係依據測謊機紀錄受測者，對問題關心程度所呈現之呼吸、
    血壓脈搏及皮膚電阻等生理反應來分析研判，則以受測者即被告對其切身清白與
    否之關注，刑事案件更涉及是否須負擔刑責，其心理上之負擔實不免影響及呼吸
    、血壓等反應，況被告於案發日莊政勳、己○○持槍毆打被害人並開槍後，被告
    為防止莊政勳等繼續滋事，亦可能有搶下槍枝之舉（詳後述理由(六)），是否因被
    告曾碰觸過本案槍枝造成上該測謊不實結果，亦非無疑，應尚難僅以測謊結果遽
    認被告有本案犯行，
  (三)乙○○於八十八年一月八日警訊時固指稱：「對方是庚○○、莊政勳此二人將我
    及丙○○打成傷；另外尚有六人（四男二女）在八一五包廂內參與圍事共八人，
    我認識五人除持槍二人外，另三人分別叫甲○○、王瑞麟，另一人綽號西瓜，其
    餘不認識」、「當天我們一群七人在八一五包廂內喝酒唱歌，然後庚○○一人走
    錯了包廂進入八一五包廂，我們喝酒喝酒處，庚○○原在隔壁包廂飲酒因走錯然
    後返回隔壁，大約三分鐘後就持槍衝進八一五包廂開一槍，未擊中人，就拿槍柄
    打我及丙○○二人頭部後，就急忙離開現場」，即謂持槍毆打及開槍射擊者為被
    告，然查本案在ＫＴＶ內開槍者，實係莊政勳一節，業據證人戊○○於八十八年
    一月八日警訊時證述：「．．．莊政勳則以槍托打我哥哥丙○○的頭部，之後他
    們的朋友有人拉莊政勳要他趕快走，莊政勳退後一步持槍往我哥哥丙○○開了一
    槍，幸未打中．．．」，證人丁○○於本審結證「莊政勳開槍」，己○○於警訊
    亦證述「莊政勳的槍打了一槍」，即莊政勳本人於警訊亦供承「是從我手持之槍
    枝發射的」（偵字第三七八號卷第七頁），又本案原審法院認定莊政勳在案發日
    開槍，並判處較重於己○○之刑，莊政勳就原審判決固提起上訴，然並未為任何
    伊未開槍之辯解，並旋即撤回上訴，有本院上訴審調查筆錄可參，則在ＫＴＶ內
    開槍者實係莊政勳無疑，證人乙○○卻指稱開槍者為被告，顯然係將莊政勳誤認
    為被告，始會如此指述，則證人乙○○前揭指述被告拿槍打伊及丙○○之指述，
    既係誤認所致，自無從作為不利被告之事證，顯與事實不符（辯護人固具狀表示
    莊政勳、己○○、戊○○於警訊不利於被告之證述不具證據能力，詳本審卷第一
    四七頁，然上該證人莊政勳、己○○、戊○○警訊證述莊政勳持槍及開槍等情既
    係有利於被告之事證，應認當事人並未異議，依刑事訴訟法第一百五十九條之五
    第二項規定，視為有同條第一項之同意，自得為證據。）而乙○○於原審法院固
    仍證述「是庚○○拿槍敲我的頭」、「印象中庚○○、己○○都有拿槍打我」、
    剛開始看到庚○○是拿那一支黑色的」、「他（指被告）又轉向己○○拿那把銀
    白色的槍跳上桌以槍柄打我的頭」等不利於被告之證述，然乙○○於案發當日警
    訊已有誤認情事，自不可能於數月後其記憶反形明晰正確，且其原稱己○○有拿
    槍打伊，惟於原審法院卻又謂「（己○○）沒有以槍柄打我」（原審卷二第九十
    頁），其記憶是否正確，或是否因伊砍殺己○○被起訴殺人未遂重罪（詳起訴書
    ），亟於與己○○和解而故為出入均值存疑，是亦無從依據乙○○原審證述推斷
    被告犯行。
  (四)證人戊○○於八十八年元月八日警訊時固曾證稱：「於八十八年元月八日一時三
    十分許在嘉年華ＫＴＶ八一五包廂，．．．約坐了三、五分鐘突然看見一名瘦高
    男子進來我們的包廂內，四周看一看然就往我身邊坐下來，我不認識他，我以為
    是朋友中某一位的朋友，我沒有跟他說話，就倒了一杯酒給他，那男子也未喝就
    說他走錯間，後來走出去，等那陌生男子走出去，我們在座七人中有人問那是誰
    的朋友，當時沒有人承認，又過了約五分鐘突然有五至六名男子拿酒瓶進來，先
    進來的瘦高男子就說他不是走錯間，是故意進來，然後就指著乙○○說就是要針
    對你，然後另一男子（莊政勳）持酒瓶往桌上砸，之後他們又全部走出去，約過
    了三分鐘，他們又突然過來，共有七、八人，多了兩個女子，而第二次進來那瘦
    高男子（庚○○）持一把白色手槍，而莊政勳持一把黑色手槍，進入包廂內，庚○○及第三名男子持槍押著乙○○後又毆打乙○○及用槍柄打他，而莊政勳則以
    槍托打我哥哥丙○○的頭部」，即謂被告有拿白色槍（應係銀白色槍）進入證人
    所處八一五包廂施暴情事，惟戊○○與被告等人素昧平生，通常ＫＴＶ包廂內燈
    光亦非明亮，在有人持制式手槍進入包廂施暴狀況下，證人驚駭之下，逃生自保
    尚恐未逮，豈有餘裕詳細辨認記憶各該進入施暴者之面貌及作為，事後指述實至
    有誤認之虞，戊○○於本審證述「我有在場，裏面共有二把槍，我有看到莊政勳
    拿槍，另一邊是一個瘦高的人拿槍，該人我不太認識」、「（辯護人：這個瘦高
    的人是否庭上的被告庚○○﹖）我沒有印象，只記得是一個瘦高戴眼鏡的人持槍
    。」，是依證人戊○○於本審證述，案發日在ＫＴＶ內拿槍者，其中一人為莊政
    勳，另一為體型瘦高戴眼鏡的人，而被告庚○○至衛生所檢驗結果，其身高為一
    八二公分，體重為六十二點五公斤，有體檢紀錄表附本審卷可按，其體型固堪稱
    瘦高，惟其視力則為右眼裸視０、７，左眼裸視１、０，有衛生所體檢表附本審
    卷可參，自無配戴眼鏡之必要，己○○於本審九十三年十一月三日辯論期日到庭
    有戴眼鏡，並證述「（我）身高一百七十六公分」、「八十八、八十七年有配眼
    鏡，但很少戴，可是去嘉年華ＫＴＶ當天有戴，庚○○那天沒有戴眼鏡」，有本
    審辯論筆錄可參，己○○體型亦堪稱瘦高，在案發現場又確配戴眼鏡，則戊○○
    所述莊政勳以外，另一在包廂內持槍者實為己○○，戊○○於本審並證述「（你
    在同一天警訊筆錄中說．．．先進來的瘦高男子說剛才不是走錯包廂，是故意進
    來，然後指著乙○○說我是針對你．．．﹖）沒有，是槍擊後聽他們談論的，．
    ．．我不清楚詳情。」、「（庚○○）並不是我指認的，我是聽人家講說庚○○
    拿槍，但我不認識被告庚○○，我只說一個瘦瘦高高的，印象中好像一個戴眼鏡
    的」，則其於警訊所述「庚○○及第三名男子持槍押著乙○○後又毆打乙○○及
    用槍柄打他」，自難認與事實相符，以戊○○所述戴眼鏡之人持槍之證詞觀之，
    該人應係己○○無訛。
  (五)證人丙○○於八十八年元月八日警訊時指述：「當時我及胞兄戊○○、丁○○、
    我的老闆戴清松在包廂內唱歌時，一時許有兩位持手槍的年輕人進入，無故即持
    槍打我的頭部，再以手槍射擊包廂牆面一槍，再以手槍打我的頭，之後離去」、
    「現場有二人持手槍」等語，經本審傳訊則證述「共有二把槍，持槍的是一個比
    較壯及一個瘦高的人」、「（辯護人：瘦高的人身上有何特徵﹖是否在庭上的被
    告庚○○﹖）當時很暗，但那人當時戴眼鏡」，分別有警訊及本審辯論筆錄可參
    ，是縱觀丙○○所述，案發日在ＫＴＶ包廂內持槍者僅有二人，一人較壯，一人
    為瘦高戴眼鏡者，而被告身高為一八二公分，體重為六十二點五公斤，有前揭體
    檢紀錄表可參，其體型稍單薄，應不能稱係壯，莊政勳確於是日持槍並開槍並無
    疑義，被告於案發日並未戴眼鏡，己○○則有戴，則丙○○所述另一瘦高戴眼鏡
    之持槍者，亦顯係己○○。
  (六)證人丁○○於本審固證述「（你有看到被告庚○○拿槍﹖）他應該也有拿，銀色
    的那把他們是輪來輪去的有好幾個人拿，過程中庚○○有拿到槍。」，惟因證人
    丁○○係曰「應該」，經本審詢以是否推測之詞，證人丁○○表示「我沒有看到
    他拿槍，因為我們坐在包廂內，裏面黑鴉鴉的，我是推測，沒有確實看到庚○○
    拿槍。」，是證人丁○○實未確見被告執持槍枝；況證人亦併表示「莊政勳拿黑
    色的槍打我弟弟，己○○拿的是槍是銀色的，當時也有戴眼鏡．．．，莊政勳開
    槍後，槍就其他人搶下去，所以槍是輪流拿的」、「開槍之後，槍即他們搶下來
    ，只有莊政勳，己○○二人用槍打人」、「（他們將槍搶下來是為何目的？）他
    們目的是為了防止他繼續開槍」，有本審辯論筆錄在卷，從而本案縱被告或曾在
    ＫＴＶ包廂內曾觸拿槍枝云云，亦係為使槍枝脫離原持槍者莊政勳等之掌握，避
    免莊政勳等繼續持槍滋事，主觀上實無無故非法持有槍枝之犯意，依丁○○上揭
    本審證述，則案發日拿槍滋事者僅莊政勳及己○○二人。而證人丁○○固證述被
    告有用腳踹乙○○一下（本審卷卷第一二二頁），被告就此則稱「他（指乙○○
    ）看我拉己○○他就要衝過來，我叫他閃一邊去，當時我有踹乙○○一腳，但沒
    有要傷害他的意思，意思是讓我自己處理。」，本案就證人丁○○、丙○○、戊○○三人整體證述觀之，案發現場真正滋事者應係莊政勳與己○○，案發時被告
    有要將己○○拉出包廂勸架之舉，已據甲○○證述無訛（詳後述理由(八)），從而
    本院認被告上該辯解應非全無可採，本案亦無任何有關乙○○之傷單可憑，尚難
    僅以證人丁○○證述被告或有踹乙○○一腳，即逕推認被告有共同持槍犯行。
  (七)莊政勳於原審法院稱「第二次進去時，沒看見庚○○與己○○，不知他們二人去
    哪裡」，然應難以莊政勳於案發日有一段時間未見被告與己○○二人，即謂被告
    與己○○二人係共同外出取槍，縱認莊政勳此段證述與己○○所述似契合，惟莊
    政勳於案發日上午十時警訊中係供述：「我與甲○○、庚○○及己○○在埔里鎮
    ○○路嘉年華ＫＴＶ第八一六包廂唱歌，突然庚○○自外面回來，說他與隔壁包
    廂的人吵架，我聞言即與庚○○、己○○共同前往欲修理他們，進門後，我便和
    己○○毆打丙○○，丙○○閃躲，己○○即跑到外面，此時庚○○則與該廂房內
    不詳姓名男子吵架，不一會兒，己○○自外返回，便自腰間拿出一把手槍交給我
    ，我便持該槍毆打丙○○」，是莊政勳於較接近於案發當時之警訊係供述己○○
    跑出包廂拿槍之時，被告在對方八一五號包廂內與對方吵架，莊政勳所述前後顯
    有矛盾，而人對特定事物之記憶，原隨時間遞減，證人於案發初始記憶原較明晰
    ，且較少權衡利害得失或受他人干預之可能性，依一般社會生活經驗，其所為之
    證述原即可能較接近於真實，本案緣起被告誤入對方包廂致生連串風波及衍生莊
    政勳等人之刑事責任，不能排除莊政勳亦或有認被告不應置身事外心理之可能性
    ，不應徒以莊政勳於原審稱被告與己○○曾同時不知去向云云，即逕推認二人是
    時係一同離開ＫＴＶ外出拿槍，況莊政勳於本院前審八十九年十二月七日準備程
    序中，經法院詢以「你在警訊中與在地院之陳述矛盾，到底那一次說得才對」時
    ，亦明確陳述：「警訊中說的才對」，並表示：「因為那時候，我要與丙○○和
    解，乙○○要與己○○和解。因為丙○○與乙○○是一夥的，如果己○○不與乙○○和解，丙○○就不跟我和解；因此己○○叫我要配合他的供詞；劉智惠是我
    的女朋友，我怎麼說她就護著我」等語，即證述己○○有事後影響伊之舉，更堪
    質疑莊政勳於原審指述之真實性，莊政勳警訊所述與甲○○於本審證述己○○拿
    槍進包廂前，被告在對方包廂內之證詞相符（詳後述理由(八)），應認莊政勳警訊
    證述始符合真實，又莊政勳於警訊之證述固屬審判外之陳述，與其於原審法院審
    判中之陳述不符，然依上該理由，本院認其警訊陳述具有較可信之特別情況，又
    為證明被告犯罪事實存否所必要，依刑事訴訟法第一百五十九條之二規定自得為
    證據。
  (八)證人即莊政勳之女友劉智惠於八十八年一月八日警訊時證稱：「我和我男友莊政
    勳及己○○、庚○○、甲○○、李雅祺等多人，一起在嘉年華八一五包廂隔壁唱
    歌，大約於一點多時庚○○走錯包廂到八一五包廂與該包廂內人發生衝突，之後
    庚○○與己○○就先行離開，大約一時三十分許庚○○與己○○又回來與我男朋
    友莊政勳在我們門口講話（內容不清楚）之後三個人就一起到八一五包廂，我隨
    後跟去想要把莊政勳拉回來，在八一五包廂內我看到莊政勳向己○○拿一把槍，
    然後用槍柄敲打被害人的頭部，後來我聽到槍響，莊政勳與己○○就一起出八一
    五包廂，我就跟出去把莊政勳拉回他的家，當時己○○自己一個人開另外一輛車
    離開嘉年華ＫＴＶ」、「當時在八一五包廂內只有看到莊政勳拿的那一把槍，但
    是在進入八一五包廂門口時我有看到庚○○及己○○在摸腰際衣服好像要拿東西
    的動作，因為我一直要把莊政勳拉回來，所以沒有看清楚他們拿什麼東西」等語
    。再於原審法院八十八年六月十五日訊問時證稱：「當天我是進去八一五包廂二
    次，第一次是莊政勳、甲○○、己○○及庚○○進去，發生一陣爭吵後就出來，
    隔了時多分鐘，我與莊政勳進去找甲○○，但談完我就拉莊政勳出來，在我們第
    一次進入八一五包廂出來後，潘、廖二人即返回ＫＴＶ，他們二人與莊政勳講了
    一些話，但我不清楚，他們三人又回去八一五包廂，我沒有看到他們有無帶東西
    ，我隨後才進去八一五包廂，我進去後我有看到莊政勳拿一個黑的東西敲丙○○
    的頭部我便去拉莊，拉扯後我跌倒，那時我有聽到槍響，我隨即拉莊出來，其他
    人也隨即出八一五包廂」，是證人劉智惠並未曾證述看見被告持有槍枝，亦難以
    劉智惠證述看到被告庚○○及己○○在摸腰際衣服好像要拿東西等語，即逕推認
    被告持有槍枝，劉智惠係莊政勳之女友，伊既指述莊政勳有持槍滋事情事，被告
    如亦有持槍，衡情劉智惠不可能反護被告而不予指述，又於莊政勳有與他人衝
    突鬧事之虞時，劉智惠應係在莊政勳身旁照護莊政勳避免滋事，對被告及己○○
    動向如何，二人是否確離開ＫＴＶ或僅離開包廂應難注意及之，不能以劉智惠證
    述被告曾出去，即謂被告係離開ＫＴＶ拿取槍枝。而另證人甲○○於原審中證述
    ：「在勸架時庚○○有推己○○及莊政勳出去後，隔了三、四分鐘後再進來，隔
    了五、六分鐘又出去，不知隔了多久後庚○○先進來，『約隔了七、八分鐘後』
    ，己○○、莊政勳再進來，便發生持槍的事」，所述與伊於本審所述「（第一次
    進對方包廂時，庚○○有無推己○○出去﹖）有，在吵架時，被告庚○○有把己○○推出去，當時莊政勳及他的女朋友及我將莊政勳推出去，被告庚○○推己○○出去，因為他們在打架，我去阻擋。」、「（己○○、莊政勳離開後，庚○○
    留在包廂內距槍擊案時間約有多久﹖）將近十分鐘吧。」、「（這十分鐘內被告
    庚○○在做何事﹖）被告庚○○坐在三兄弟那邊和他們聊天」、「（你剛才所言
    之情況是槍擊前或槍擊後發生之事﹖）槍擊前的事。」，以之對照劉智惠之上該
    證詞，劉智惠所述被告與己○○離開之時間，應即係甲○○所述被告與伊在對方
    八一五包廂內之時間，亦可合理推測即係己○○外出拿槍之時，僅因劉智惠未見
    己○○與被告二人，即認二人係先行離開ＫＴＶ。
  (九)己○○固一再指述本案扣案制式手槍係被告所有，由伊與被告一同拿到ＫＴＶ云
    云，然查所謂被告曾偕同己○○離開ＫＴＶ拿槍至現場一節，除己○○一人指述
    外，別無其餘積極明確事證以憑，本案肇由被告誤入對方包廂，並於返回原包廂
    後，對莊政勳等告知上情而生，如無被告誤入對方包廂事，己○○及莊政勳即無
    本案牢獄之災，己○○亦不致遭殺傷，是本不能全然排除己○○等人認其等係為
    被告出氣，被告不應置身事外，或認被告應予補償，始指述被告涉入之可能性，
    不應僅以己○○一人指述即逕認被告確涉本案，況己○○之指述亦非盡然合理而
    全無瑕疵之處，其詳如下：
    己○○於八十八年一月八日警訊原指稱「因為我在嘉年華ＫＴＶ與人吵架，後
      來我與綽號『餅乾』（即指被告庚○○）的男子至埔里鎮○○路○段五一七號
      （應係五一一號）新光大樓拿槍至嘉年華找與我們吵架的人開槍，開槍後我們
      就將槍枝帶回我家放在電視機旁邊，後來我又回到嘉年華被一名女子載我回家
      ，我們回到埔里鎮○○街一六三巷口，我就被二名男子持刀追殺我」，於同年
      一月九日警訊卻稱「是庚○○開車載我到甲○○位於埔里鎮○○街二六四號住
      處，由庚○○上樓進去拿出來給我的」，前後指述拿槍地點顯有歧異，而埔里
      鎮○○街二六四號實為甲○○住所，業據甲○○於本審結證在卷，則己○○所
      稱拿槍之處已有歧異，且己○○於原審法院稱「『他們』拿去嘉年華ＫＴＶ所
      犯案之槍枝」（原審卷一第九十三頁反面），似謂槍枝係他人拿去ＫＴＶ，與
      伊無關，此處又見歧異。
    己○○於警訊稱「是庚○○開車載我到甲○○位於埔里鎮○○街二六四號住處
      ，由庚○○上樓進去拿出來給我的，當時庚○○拿給我一把銀色制式手槍（貝
      瑞塔九二型），我沒有看是否有上膛裝子彈，就把手槍插在我身上的褲帶上，
      槍枝所有人是甲○○」、「（你如何知道甲○○有貝瑞塔制式手槍兩支﹖）我
      在去年（８７年）十月、十一月在他的租處各看過一次」，即謂二支制式貝瑞
      塔制式槍枝係甲○○所有，由被告庚○○至甲○○居所拿取之，然其於偵訊卻
      又稱「你怎麼說（槍）是甲○○的﹖）我沒說是甲○○的」，就制式槍枝何人
      所有，供述亦係不符。
    案發後，本案二支制式槍枝係在己○○住處經警查扣，業據己○○於警訊及己○○之父廖義清於警訊明（此部分有利被告之警訊證述有證據能力，理由同
      ），並有搜索扣押證明書附卷可稽（偵字第二九０第五十二頁），然己○○
      於本審卻稱「槍到最後在庚○○家」，亦係不符。而本案除扣案二支貝瑞塔制
      式手槍外，又經警查獲具殺傷力之改造手槍一支（槍枝管制編號000000
      0000號）及不具殺傷力之玩具手槍一支（槍枝管制編號00000000
      00號）暨制式子彈八十八顆，就此等槍、彈來源，己○○於警訊原稱「另八
      厘米、改造手槍及子彈是甲○○要我拿去藏時，我才知道」、「是甲○○叫我
      到他租屋處拿去藏的，槍是甲○○的，子彈也是他的」，在原審則稱「沒多久
      我便收到甲○○的扣機，要我回甲○○的租處櫃子旁第三格拿一盒子」，即謂
      上該其餘非制式槍枝及制式子彈係甲○○所有，並係甲○○叫伊藏放云云，然
      於本審卻稱「事件後庚○○打電話叫我去他家拿槍，．．．，叫一個女生李雅
      琪騎機車載我去庚○○家拿槍」，就其餘槍枝究係甲○○或被告叫伊藏放，拿
      槍地點係甲○○或被告處，己○○供詞又係不符，本案共計有三支具有殺傷力
      槍枝（包括二支制式及一支非制式），己○○均曾指稱係甲○○所有，然檢察
      官逕以己○○有卸責之虞，而對甲○○為不起訴處分確定（八十八年度偵字第
      三０六號），顯然檢察官對己○○所述亦未予盡信。
    就案發當時被告庚○○究有無持槍一節，己○○於八十八年一月八、九日警訊
      稱「當時我拿銀色貝瑞塔手槍，庚○○則拿黑色貝瑞塔手槍，總共二把制式九
      二手槍」，然莊政勳於八十八年一月八日警訊時稱「．．．不一會，己○○自
      外面返回，便從腰際間拿出一把手槍交給我」、證人即莊政勳之女友劉智惠於
      八十八年一月八日警訊時證述「．．．在八一五包廂內我看到莊政勳向己○○
      拿一把槍，．．．」，又其於同年六月日十五日訊問時證述：「．．．我進去
      後有看到莊政勳拿一個黑的東西敲丙○○的頭部．．．．」，證人戊○○於八
      十八年一月八日警訊時證述「．．．而第二次進來那瘦高男子（庚○○）持一
      把白色手槍，而莊政勳持一把黑色手槍，進入包廂內．．．」，是依前開證人
      所證己○○交付莊政勳之手槍為『黑色』，則己○○稱庚○○持黑色手槍云云
      ，顯與事實不符（辯護人固具狀表示莊政勳、戊○○、劉智惠於警訊不利於被
      告之證述不具證據能力，詳本審卷第一四七頁，然上該有關己○○將槍枝交予
      莊政勳及莊政勳持黑色槍之證述既係有利於被告，應認當事人並未異議，依刑
      事訴訟法第一百五十九條之五第二項規定，視為有同條第一項之同意，自得為
      證據。）
    就案發當時究為何人持有槍枝一節，己○○於八十八年一月九日警訊時稱「（
      在八一五號包箱內你持槍做何事？）我拿槍柄毆打不詳姓名的一名男子」等語
      ，惟其於八十八年一月二十五日檢察官偵訊時稱「．．．到了ＫＴＶ後，庚○○便將我持的那把槍拿走了，交給張政勳在ＫＴＶ裡面，我沒有拿槍．．．」
      云云，其供述已先後不一。次查，證人甲○○於八十八年一月十二日警訊時證
      述「．．．過了一會兒己○○及莊政勳二人將八一五包廂撞開，己○○及莊政
      勳以三字經開，．．．，便看到莊政勳及己○○各拿出一支制式手槍對著地
      上，我便上前阻止莊政勳，在拉扯之間聽到一聲槍聲，子彈由莊政勳之手槍內
      射出，大家都嚇了一跳，過了一會兒我與庚○○將莊政勳及己○○推出包廂外
      ．．」等語，原審被告莊政勳於八十八年一月八日警訊時證述「．．．進門後
      ，我便和己○○毆打丙○○，丙○○閃躲，己○○即跑到外面，此時庚○○則
      與該廂房內不詳姓名男子吵架，不一會兒，己○○自外返回，便自腰間拿出一
      把手槍交給我，我便持該槍毆打丙○○」等語，另參以在場證人丁○○證述「
      （在衝突過程中你有無看見庚○○拿槍？）．．．祇看到莊政勳開槍打丙○○
      ，也看到己○○持槍柄打乙○○．．．」、「（你在警訊中所陳述持銀白色的
      身材較瘦高的人是指何人？）是己○○（當庭指認）」、「（第二次庚○○有
      無進去你們包廂？）沒有，祇有在第三次莊政勳拿槍進來時才再看到，但沒有
      看見他拿槍」、「（你有無看到何人拿槍柄打乙○○？）我印象中乙○○有在
      警訊中說打他的人戴眼鏡，那人就是己○○，我才肯定那人是己○○」等語（
      見原審卷第一二二頁、一二三頁正反面），是證人等均未證述被告庚○○於案
      發時曾持本案槍枝，反證述案發時持本案槍枝者為莊政勳及己○○，而證人己○○於原審時雖否認案發當日有戴眼鏡（原審卷第一二四頁），惟於本審審理
      時則供承其八十八年、八十七年有配眼鏡，但很少戴，可是去嘉年華ＫＴＶ當
      天有戴，庚○○那天沒有戴眼鏡等語，並經本審勘驗證人己○○到庭有配戴眼
      鏡，是尚難遽以己○○供詞即為被告庚○○共同持有槍枝之不利認定（上述證
      人莊政勳、甲○○、丁○○於警訊有利於被告之證述應有證據能力，理由同
      ）。
    己○○於本審證述「（槍是）庚○○載我一起去新光大樓拿的，拿了二把槍，
      我們一人放一把，一把插在我身上，一把在庚○○身上」、「進ＫＴＶ時我插
      在腰間那一把槍被莊政勳搶走了，所以進ＫＴＶ並未持槍」、「他（指被告）
      有用槍打人」，是己○○於本審係謂進入對方包廂後，僅莊政勳與被告拿槍，
      己○○未則拿槍，然查證人甲○○於本審則證述「（何人拿槍﹖）莊政勳、己○○」，「（有無看到被告庚○○拿槍﹖）沒有」，則案發現場己○○確有持
      槍，被告庚○○則無，甲○○原係與被告及己○○同至ＫＴＶ消費者，對二人
      實無混淆誤認之虞，己○○所述伊未拿槍云云與證人甲○○及證人丁○○、丙○○、戊○○本審證述（詳前述理由）均不符，亦與其於警訊及原審所述「我
      拿槍柄毆打不詳姓名的之一名男子」、「（莊政勳）是向庚○○拿的」、「庚○○將我拿的那把槍拿走了交給莊政勳」（偵三七八卷第五頁、原審卷一第四
      十二頁）均不符，事實上己○○既持有銀白色槍，而莊政勳之黑色手槍則係己○○交予莊政勳（詳前揭理由），則本案二把制式手槍自均係己○○持有攜
      至現場。
    至案發後本案扣案槍枝究何人所取走一節，證人即莊政勳之女友劉智惠於八十
      八年一月八日警訊時證述「我聽己○○向莊政勳說『東西』我已先拿回去放好
      ，你先離開等語，所以槍枝在己○○那裏沒錯」，己○○於八十八年一月八日
      警訊時亦供述「．．．開槍後我們就將槍枝帶回我家放在電視旁」，其於原審
      法院審理時供稱「在嘉年華發生槍枝槍擊案後我很害怕，庚○○要我載莊政勳
      回家，我載莊回家後在車上發現兩把槍，所以我把那把槍收到我家中，槍是放
      在前座的椅子下」，惟其於本院審理時先稱「．．事後槍在庚○○家，因當時
      我先走了，事件後庚○○打電話叫我去他家拿槍，到了一家唱歌的外場，叫一
      個女生李雅琪騎機車載我去庚○○家拿槍．．．．」云云，後隨即改稱「事發
      的槍是在我家，另外二支，庚○○叫我去拿的那二把槍不是嘉年華ＫＴＶ那二
      把，當初進ＫＴＶ時我插在腰間那一把槍被莊政勳搶走了，所以進包廂時並未
      持搶，案發時是我和庚○○一起打乙○○，至於庚○○有無開槍我不曉得」，
      其後又改稱「那時是庚○○叫我開他的車子回家，槍就放在腳踏板那邊，因為
      槍不能放在車子，然後我不知道放那裏，所以就放在我家電視櫃旁邊，後來庚○○打ＢＢＣＡＬＬ給我，那時有回電，他叫我去那邊找他，他叫李雅琪騎機
      車載我回去新光大樓那，到鎮寶飯店對面有一間ＫＴＶ，不是嘉年華ＫＴＶ，
      我在那邊將車子還給他」云云，是己○○對案發後槍枝究由其取走或由庚○○
      取走供述先後不一，至其前往庚○○家之目的或稱係欲拿案發當日之二槍枝，
      或稱係欲拿另外之二槍枝，或稱單純還車，供詞亦前後矛盾，且果若己○○於
      案發日未持槍，本案槍枝為被告庚○○所有，則己○○既於案發當日向被告庚○○借車，又隨即將車返還被告庚○○，何以不併同返還上開槍枝，反將此極
      易招惹刑責之物留置於自己住處，徒增被查獲之危險？亦違常情，是己○○所
      述尚難為被告庚○○不利之認定。（上述證人劉智惠、己○○於警訊有利於被
      告之證述應有證據能力，理由同）。
（三）綜上，本案證人乙○○、戊○○固於警訊指述被告執持槍枝，惟係分別將莊政
      勳、己○○誤認係被告所致，證人戊○○、丁○○、丙○○所述戴眼鏡持槍者
      ，實係己○○，證人甲○○於本審明確證述未見被告持槍，並證述被告有將己○○拉出勸架之舉，證人莊政勳已於法院明確結證於警訊所述被告與伊在對方
      包廂內，己○○進入將槍枝交予伊等語始符真實，證人劉智惠未曾指述看見被
      告執持槍枝，其所述被告離開云云，亦可能僅係被告短暫離開其等原使用之八
      一六包廂，不能逕認係外出拿槍，證人己○○固一再指述係被告與伊一同拿槍
      至現場，然其所述有前後矛盾歧異，或與其餘證人證述不符，或違反常情常理
      之處甚多已如前述，箇中原因存於己○○心中，惟本院認不能排除其有推諉卸
      責或拖被告下水心理之可能性，己○○在案發現場持有銀白色制式手槍，另一
      把黑色制式手槍則係己○○交予莊政勳，則本案二把制式手槍自均原由己○○
      持有，雖己○○現已出獄，似已無卸責推諉之必要，伊於本審卻仍稱係被告與
      伊一同拿槍枝至ＫＴＶ，然就另二支槍枝部分（即非制式手槍及無殺傷力槍枝
      之部分），己○○於警訊及原審均稱係案發後甲○○打扣機要伊去拿，惟伊於
      本審卻進而改稱此部分亦係被告所為，從而本院認不能以己○○現似已無利害
      關係即逕採信其證詞，本案實尚未達於通常一般之人均不致於有所懷疑，而得
      確信被告犯行之程度，本罪疑唯輕原則，應認本案被告犯罪不能證明，原審僅
      以己○○等證人存在瑕疵或實係誤認之證詞即認被告有違法犯行，自有未洽，
      應就此部分予以撤銷，並另諭知無罪判決。
乙、不受理部分：
（一）按告訴或請求乃論之罪，未經告訴、請求或其告訴、請求經撤回或已逾告訴期
      間者，應諭知不受理之判決，刑事訴訟法第三百零三條第三款定有明文，又刑
      法第二百七十七條第一項之傷害罪須告訴乃論，刑法第二百八十七條亦有明文
      。
（二）本件公訴意旨認被告有共同傷害告訴人乙○○及丙○○之犯行，因認被告涉犯
      刑法第二百七十七條之傷害罪，然查告訴人乙○○及丙○○已分別於原審撤回
      告訴（原審卷一第四六頁、卷二第九十頁），雖乙○○僅表示對己○○撤回告
      訴，丙○○僅表示對莊政勳撤回告訴，然告訴乃論之罪，對於共犯之一人告訴
      或撤回告訴者，其效力及於其他共犯，刑事訴訟法第二百三十九條定有明文，
      從而本件傷害部分已乏訴追條件，而被告違反槍砲彈藥刀械管制條例部分既經
      本院諭知無罪，二部分並無裁判上一罪關係，是就被告被訴傷害部分自應諭知
      不受理之判決。
據上論結，應依刑事訴訟法第三百六十九條第一項前段、第三百六十四條、第三百零
一條第一項、第三百零三條第三款，判決如主文。
本案經檢察官辛○○到庭執行職務。
中      華      民      國      九十三  年      十一    月      十七    日
                                臺灣高等法院臺中分院刑事第五庭
                                      審判長法  官  袁  從  楨
                                            法  官  郭  同  奇
                                            法  官  姚  勳  昌
右正本證明與原本無異。
被告不得上訴。
                                            書記官  洪  麗  華
中      華      民      國      九十三  年      十一    月      十八    日
                                                                        Ａ
